---
title: "Pythonで始める機械学習の学習"
author: "R. Ito"
date: "`r Sys.Date()`"
site: bookdown::bookdown_site
documentclass: book
---

# まえおき {-}

```{r setup, echo=FALSE}
knitr::opts_chunk$set(
  engine.path = list(python = "/usr/bin/python3"),
  collapse = TRUE,
  comment = " ##"
  )
```

やるぞい(๑•̀ㅂ•́)و✧

## 方針とか {-}

- [Pythonではじめる機械学習 ―scikit-learnで学ぶ特徴量エンジニアリングと機械学習の基礎](https://www.amazon.co.jp/dp/4873117984/)の備忘録です。
- <del>テキストのコードは見た目重視で冗長なので、どんどん省略していきます</del>。
    - そんな風に思っていた時期もありました。
    - `mglearn`によって過度にコードが省略されている部分や、それに起因してR Markdown上では動かない部分もあるため、適宜[amueller/introduction_to_ml_with_python: Notebooks and code for the book "Introduction to Machine Learning with Python"](https://github.com/amueller/introduction_to_ml_with_python)等を参照して不足部分を補っています。
- がんばりすぎない。

## 実行環境とか {-}

### サンプルコード実行用Jupyter notebook {-}

書籍のサンプルコードが動く&日本語が使えるように調整したJupyter notebookのDockerイメージを`nozma/ml-python-notebook`で公開しています([nozma/ml-python-notebook - Docker Hub](https://hub.docker.com/r/nozma/ml-python-notebook/))。

```bash
docker run -p 8888:8888 nozma/ml-python-notebook
```

などとやればJupyter notebookが起動すると思います。


### この文章を執筆しているRStudio {-}

この文章自体はR Studioとbookdownパッケージを用いて執筆しており、こちらの環境は`nozma/ml-python-notebook-r`で公開しています([nozma/ml-python-notebook-r - Docker Hub](https://hub.docker.com/r/nozma/ml-python-notebook-r/))。

Dockerがセットアップされている環境で

```bash
docker run -p 8787:8787 nozma/ml-python-notebook-r
```

とし、 http://localhost:8787 にアクセスするとR Studio Serverの起動画面が表示されます。ユーザー名、パスワードはいずれも`rstudio`です。

R Markdown中でPythonを使用するためには、Pythonのengine.pathを明示的にpython3と指定してやる必要があります。このテキストでは、.Rmdファイルに、以下のコードチャンクを設置してこの設定を行っています。

````markdown
`r ''````{r setup, echo=FALSE}
knitr::opts_chunk$set(
  engine.path = list(python = "/usr/bin/python3"),
  collapse = TRUE,
  comment = " ##"
  )
```
````

また、日本語フォントとしてIPAexGothicをインストールしてあります。matplotlibで使用する場合は、以下のコードチャンクをファイル冒頭などに記述してください。

````markdown
`r ''````{python}
matplotlib.rc('font', family='IPAexGothic') # 日本語プロット設定
```
````

### R sessionInfo {-}


```{r}
utils::sessionInfo()
```


### Python環境 {-}

```{python}
import sys
print(sys.version)
```

```{python}
from pip.utils import get_installed_distributions
[print(d) for d in get_installed_distributions()]
```
